最高法院刑事判決　　　　　　　　　　　　　　　九十一年度台上字第二三二八號
　　上　訴　人　甲○○
右上訴人因殺人未遂案件，不服台灣高等法院中華民國八十九年一月二十六日第二審
判決（八十八年度上訴字第一五三一號，起訴案號：台灣桃園地方法院檢察署八十七
年度偵字第四九二０號），提起上訴，本院判決如左：
    主  文
上訴駁回。
    理  由
按刑事訴訟法第三百七十七條規定，上訴於第三審法院，非以判決違背法令為理由，
不得為之。是提起第三審上訴，應以原判決違背法令為理由，係屬法定要件。如果上
訴理由狀並未依據卷內訴訟資料，具體指摘原判決不適用何種法則或如何適用不當，
或所指摘原判決違法情事，顯與法律規定得為第三審上訴理由之違法情形，不相適合
時，均應認其上訴為違背法律上之程式，予以駁回。本件上訴人甲○○上訴意旨略稱
：(一)據告訴人李文正在警訊之供述（偵查卷第一六頁），當時上訴人既係要砍李文正
之腳部，顯然不是人體致命重要部位，足見上訴人並無殺人故意，原判決就上訴人如
何具有殺人故意，並未說明，有證據之理由不備之違法。(二)原判決理由內並未論述警
員鍾信賢所證述「現場沒有發現菜刀」之理由，且警員李水忠既發現洗手上有二把
菜刀，為何未扣案採為證物，足見其證言違反一般經驗法則，原判決採證有違證據法
則。(三)依警員鍾信賢在原審證稱：上訴人自（民國八十七年三月十三日）二十一時至
二十四時留在龍潭警察分駐所內云云之證言，上訴人如何於同日二十一時五十分犯案
，原判決對鍾警員之證詞為何不採，未說明理由，亦有理由未備之違法。(四)上訴人夫
婦均在上班，因無時間作炊，家內並無菜刀，一般家庭一把菜刀已足夠，遑論二把，
又上訴人當日下午六時三十分許，因停車問題發生衝突，為張善煙、張善寬兄弟及羅
明昌、隴澤雄等人共同圍毆，受傷很重而回家緊鎖不敢出來，直到見到警車才偕同警
員至龍潭分駐所接受調查傷害事件，其間並由鍾警員載至平鎮警察分局做酒精濃度測
驗，其後始再返龍潭分駐所，然後返家，並非杜撰，原判決認酒精測試應係在龍潭分
駐所測試云云，自屬武斷，且本案並無扣案之所謂二把菜刀，認定犯罪顯有重大瑕疵
，亦有理由不備之違法云云。
惟查原判決依憑被害人李文正之指訴、證人羅明昌、張善寬、隴澤雄、鍾信賢、李水
忠、傅玉秋、張善煙之證言、李文正受傷之診斷證明書、照片一張、上訴人之酒精測
試紀錄一紙、敏盛綜合醫院李文正急診病歷等證據資料，資以認定上訴人於八十七年
三月十三日下午六時三十分許，因不滿張金菊將ＬＲ｜七二六０號自用小客車停放在
桃園縣龍潭鄉○○路六四一巷三弄九號其租住處門口，竟基於毀損之故意，以腳猛踢
該小客車，致該小客車之車身鈑金損壞二處，足生損害於張金菊，張金菊之兄張善煙
見狀出面阻止，上訴人竟基於傷害之故意，於當（十三）日下午六時四十分許，在上
址持其所有鐵棍一支，朝張善煙頭部及手肘等處毆打，致張善煙受有頭部外傷、頸部
挫傷、右肘右前臂挫傷及擦傷等傷害。嗣於同（十三）日晚上九時五十分許，張金菊
之夫李文正得知上情後，隨即前往上訴人住處理論，詎上訴人竟惱羞成怒，基於殺人
犯意，由家中廚房內取出二把菜刀朝李文正身體猛砍，李文正見狀乃迅閃躲並即轉身
往中正路六四一巷三弄弄口方向逃跑，上訴人旋持上開二把菜刀自後追砍，約追逐五
、六十公尺，李文正因不慎跌一跤，上訴人見機不可失，立即持刀朝李文正背部猛砍
一刀，造成李文正背部深度裂傷達肌肉層約25〤5〤4公分、左肩胛骨線形裂開約一公
分乘零點二公分乘零點二公分，其後因李文正之二哥、三哥持鋤頭出面制止，李文正
則乘機逃入張金菊位於中正路六四一巷三弄六號住處始倖免於難，案經張金菊、張善
煙、李文正告訴之事實，因而維持第一審論處上訴人殺人未遂罪刑（處有期徒刑柒年
）之判決，駁回上訴人此部分在第二審之上訴，已詳述其所依憑之證據及理由（按上
訴人另犯傷害罪部分所處有期徒刑四月；及毀損罪部分所處有期徒刑肆月；均因係刑
事訴訟法第三百七十六條第一款所列案件，經原審判決後已不得上訴於第三審而確定
，並已經台灣高等法院檢察署發交台灣桃園地方法院檢察署執行）；對於上訴人否認
有本件殺人之犯行，辯稱：其家中並無菜刀，且八十七年三月十三日晚上九時許，為
警以傷害罪嫌帶往分駐所製作筆錄，再去平鎮分局測試酒精濃度，再折回龍潭分駐所
，上訴人回家已晚上十一時，焉能於同日二十一時五十分與李文正發生衝突，李文正
之傷，為他人所為而嫁禍於上訴人等語，經綜合調查證據之結果，認上訴人之辯解，
並非可採，在判決內詳予指駁及說明其理由。原判決所為論述，核與卷證資料相符，
從形式上觀察，並無違背法令之情形。按認事採證、證據之取捨及證據證明力之判斷
，俱屬事實審法院之職權，苟無違背證據法則，自不能指為違法。原判決對於上訴人
有本件犯行，已說明其依憑之證據及理由，對於上訴人之辯解，認不可採，亦在判決
內詳述其不予採納之理由，並無上訴意旨所指違背法令之情形。上訴意旨所指各節，
或為單純事實之爭執，或不影響全部犯罪事實之認定而可認於原判決之主旨有影響，
或原審已加審酌屬原審得本於職權裁量之事項，已於判決內詳述其認事採證及證據取
捨、判斷之理由，為其職權之適法行使，上訴意旨就原判決關於殺人未遂部分，徒憑
己意任意指摘原判決違背法令，顯與法律規定得為第三審上訴理由之違法情形不相適
合，應認其此部分之上訴違背法律上之程式，予以駁回。
據上論結，應依刑事訴訟法第三百九十五條前段，判決如主文。
中      華      民      國    九十一    年      四      月    二十五    日
                              最高法院刑事第八庭
                                  審判長法官  莊  登  照
                                        法官  洪  明  輝
                                        法官  黃  一  鑫
                                        法官  魏  新  和
                                        法官  林  秀  夫
      右正本證明與原本無異
                                              書  記  官
中      華      民      國    九十一    年      五      月      二      日
